【裁判字號】    95,交聲,1202
【裁判日期】    950731
【裁判案由】    交管條例聲異
【裁判全文】
臺灣板橋地方法院交通事件裁定      95年度交聲字第1202號
原處分機關  交通部公路總局臺北區監理所板橋監理站
異  議  人
即受處分人  甲○○
上列異議人因違反道路交通管理處罰條例事件，對於交通部公路
總局臺北區監理所板橋監理站中華民國95年6 月23日以板監裁字
裁41-AA0000000號所為之處分（原舉發案號：臺北市政府警察局
北市警交大字第AA0000000號），聲明異議，本院裁定如下：
    主  文
異議駁回。
    理  由
一、原處分意旨略以：異議人即受處分人甲○○於民國（下同）
    95年5 月9 日8 時34分許，騎乘車號CSH-062 號重型機車，
    行經臺北市○○○路與基隆路口（公館圓環）時，因「機器
    腳踏車不在規定車道行駛」之違規行為，經臺北市政府警察
    局交通警察大隊執勤警員檢附採證照片，於95年5 月18日填
    製臺北市政府警察局北市警交大字第AA0000000 號舉發違反
    道路交通管理事件通知單（下稱舉發通知單）逕行舉發，嗣
    異議人於95年5 月15日向原處分機關提出申訴，經原處分機
    關向原舉發機關查處無誤，並經原處分機關於95年6 月23日
    以板監裁字裁41-AA0000000號違反道路交通管理事件裁決書
    ，依道路交通管理處罰條例第45條第13款規定（裁決書贅載
    第1 項），裁處罰鍰新臺幣（下同）600 元，並依同條例第
    63條第1 項第1 款規定（裁決書漏引第1 款），記違規點數
    1 點。
二、異議意旨略以：臺北市○○路與羅斯福路圓環為一大交通路
    衝，尤其是早上7 至9 點上班時間，更是車流量眾多，伊從
    羅斯福路待轉基隆路往北，但因待轉的機車眾多，小小的待
    轉區便停放不下待轉的機車，待基隆路方向綠燈時，大批機
    車便從待轉區直行，但因圓環的地形必須繞過弧度才不致誤
    入機車無法行駛的車道，伊原本行駛於外圍，但因大批車流
    要匯入基隆路北向，便向內側車道擠壓，伊基於安全理由，
    防止碰撞，便向內行駛入內側車道，以致違規，伊為無心之
    過，且伊亦不能制止大批車流向內靠，且該執勤員警並非在
    平面道路上，而係躲在一旁大樓上偷拍，是否合乎取締時機
    、地點，爰依法聲明異議，請求撤銷原處分。
三、按道路交通管理處罰條例所稱之汽車，包括機器腳踏車，該
    條例第3 條第8 款定有明文。次按汽車駕駛人，爭道行駛有
    機器腳踏車，不在規定車道行駛者，處新臺幣600 元以上18
    00元以下罰鍰，並記違規點數1 點，同條例第45條第13款、
    第63條第1 項第1 款分別定有明文。
四、經查：異議人即受處分人甲○○於95年5 月9 日8 時34分許
    ，騎乘車號CSH-062 號重型機車，行經臺北市○○○路與基
    隆路口（公館圓環）時，而有「機器腳踏車不在規定車道行
    駛」之違規行為，此為異議人所不爭執，復有當場舉發之照
    片1 幀及前開舉發通知單1 紙附卷可稽，足認異議人當時所
    騎之機車，確有行駛於「禁行機車」之快車道上無誤。另查
    本件異議人行經之處，其車道上明顯噴有「禁行機車」字樣
    明顯易見，既設有「禁行機車」標線供駕駛人遵循辨識，而
    異議人為合法領有駕駛執照之人，本應隨時注意及遵守道路
    交通標誌、標線、號誌，是異議人違規之事實，已甚明確；
    又異議人以指揮義交在尚未變換燈號就讓基隆路車流行駛，
    伊行駛時為綠燈，順勢左轉卻因車流，導致無法駛入外側車
    道為由置辯。然縱有如異議人所言指揮義交在尚未變換燈號
    ，就讓基隆路車流行駛等情，異議人亦不得因車流導致無法
    駛入外側車道之個人情狀即得任意行駛於設有「禁行機車」
    之快車道上，蓋為維護交通秩序，汽、機車分流實有其必要
    ，機車應依規定車道行駛，如違規行駛快車道，勢必影響車
    流與機車騎士之安全，況且異議人僅空言稱其並未違規，復
    未提出任何積極證據，供本院調查，故本院自無從據為有利
    於異議人之認定。又查標誌、標線的劃設乙節，本是主管之
    政府機關考量當地之交通狀況、人車通行之方便及行人往來
    之安全性等一切情形之後，依其職權所為之綜合判斷，其本
    有依法裁量之餘地，原則上洵非法院所得介入，更非異議人
    主觀上認為『基於安全理由』之個人情狀即可任意違反現有
    的交通規則、標誌及標線等。至於異議人以警員躲在路口旁
    的大樓上偷拍，則與本件違規事實無涉，仍無得解免於此件
    行政責任之成立，附此敘明。
四、綜上所述，本件異議人確有於前述時、地，有不在規定車道
    行駛之違規事證明確，其上開所辯，無非圖卸之詞，不足採
    信。從而，原處分機關依據道路交通管理處罰條例第45條第
    第13款規定（裁決書贅引第1 項），裁處罰鍰600 元，並依
    同條例第63條第1 項第1 款規定，記違規點數共1 點，於法
    核無不合，其認事用法並無違誤，裁罰亦無不當，本件異議
    為無理由，應予駁回。
據上論斷，應依道路交通管理處罰條例第87條第2 項，道路交通
案件處理辦法第19條，裁定如主文。
中    華    民    國    95    年    7     月    31    日
                  交通法庭            法  官  吳幸娥
以上正本證明與原本無異
如不服本裁定應於送達後5 日內向本院提出抗告狀
                                      書記官  洪惠玲
中    華    民    國    95    年    8     月    2     日


司法院資訊處製作；財團法人民間司法改革基金會備份。
